【裁判字號】    98,交聲,3242
【裁判日期】    990203
【裁判案由】    聲明異議
【裁判全文】
臺灣高雄地方法院交通事件裁定        98年度交聲字第3242號
原處分機關  高雄市政府交通局
法定代理人  王國財
異  議  人
即受處分人  丙○○
上列異議人因違反道路交通管理處罰條例案件，對於高雄市政府
交通局中華民國98年11月27日所為之處分（原處分字號：高市交
裁字第裁32-B00000000號）聲明異議，本院裁定如下：
    主  文
異議駁回。
    理  由
一、原處分意旨略以：受處分人丙○○於民國98年10月10日下午
    3 時25分許，駕駛車號9871-FC 號自用一般小客貨車（下稱
    自小客貨車），行經高雄市○○街、撫順街口時，因違反道
    路交通安全規則第91條第1 項第2 款之規定，行經無號誌之
    交岔路口未減速慢行，作隨時停車之準備，因而肇事致人受
    傷，經警掣單舉發，爰依道路交通管理處罰條例第61條第3
    項之規定，記違規點數3 點等情。
二、聲明異議意旨則以：異議人雖於前揭時、地駕車肇事，惟並
    未致人受傷。另一方駕駛人乙○○於事故發生後，對於最早
    到達現場之員警聲稱頭部有碰撞方向盤；嗣後仍向稍後到達
    之員警甲○○聲稱係頭部受傷。經姚員請許女前往醫院驗傷
    ，許女更表示是否可改日驗傷。詎原處分機關竟依高雄市政
    府警察局交通警察大隊事後以許女左肩受傷為由，裁處異議
    人違規記點之處分，為此聲明異議，請撤銷原處分等語。
三、按「行經無號誌之交岔路口，應減速慢行，作隨時停車之準
    備」，道路交通安全規則第93條第1 項第2 款定有明文。且
    「汽車駕駛人，駕駛汽車違反道路交通安全規則，因而肇事
    致人受傷者，記違規點數3 點」，道路交通管理處罰條例第
    61條第3 項亦規定明確。經查：
（一）異議人即受處分人丙○○（下稱異議人）於98年10月10日
      下午3 時25分許，駕駛車號9871-FC 號自小客貨車，沿高
      雄市○○街由南往北行駛，行經瀋陽街、撫順街無號誌之
      交岔路口時，適乙○○駕駛車號YX-9839 號自用小客車，
      沿撫順街由東向西亦駛至前揭交叉路口，異議人因未注意
      減速慢行並作隨時停車之準備，致所駕車號9871-FC 號自
      小客貨車之右前車頭，撞擊乙○○所駕車號YX-9839 號自
      用小客車之左前車身，因而肇事等情，業據證人乙○○於
      本院審理中證述明確（見本院交聲卷第33-34 頁），並有
      異議人提出之肇事現場照片4 幀（同上卷第11頁）、高雄
      市政府警察局交通警察大隊製作之道路交通事故現場圖1
      紙、現場採證照片6 幀（同上卷第51頁、第57-59 頁）在
      卷可佐。且經異議人自行申請高雄市政府交通局車輛行車
      事故鑑定委員會鑑定本件肇事原因，鑑定意見以：「1.乙○○未依標線指示停車禮讓陳車先行，為肇事主因。2.丙○○行經無號誌交岔路口未減速慢行，為肇事次因」等語
      ，有該委員會98年12月10日第0000000 號鑑定意見書1 份
      在卷可參（同上卷第61-62 頁），異議人於本院審理中亦
      表示對於肇事原因沒有意見（同上卷第39頁）。異議人確
      有違反道路交通安全規則第93條第1 項第2 款之規定，因
      而肇事之事實，已堪認定。
（二）異議人雖認乙○○於事故發生當時並未受傷，惟證人乙○○於本院審理中已到庭證稱：「剛撞到那時我嚇傻了，沒
      有檢查身體有無受傷，且車上後座還有一個小孩，我會先
      關心小孩有無受傷，確定小孩沒有受傷後，丙○○把他的
      車往後倒退，請我下車，因為我沒有車禍經驗，所以下車
      後，急著打電話聯絡家人。我有繫安全帶，不會撞到方向
      盤，我的撞擊點是在左肩。我是到了第2 批警察即甲○○
      警員到達現場時，心情稍微平復下來後，才感覺到有疼痛
      的感覺。姚警員有建議我去驗傷，因為他當時有詢問我，
      知道我左肩受傷。但因為我要接送小孩，時間有限，所以
      對姚警員說可不可以待會再去看醫生。當天我接了小孩以
      後，大約下午5 、6 點有去看醫生」等語（見本院交聲卷
      第34、35、39頁），並提出安和中醫診所診斷證明書1份
      資為佐證（同上卷第45頁）。證人即員警甲○○於本院審
      理時亦到庭證稱：「我於98年10月10日下午3 點多，接到
      勤務中心通報，調度我前往事故現場處理，我到達時間大
      約是下午3 點35分至40分左右。本件是轄區十全派出所同
      仁最早到達處理，等我到達時，十全所的同仁就把肇事雙
      方的證件交給我，由我接辦。我大致向雙方做口頭詢問，
      後續製作談話記錄、現場圖、拍照採證等。我有詢問乙○○有無受傷，她說左肩有撞到會痛，丙○○當時在旁，我
      也有對他說：『對方說她左肩撞到有受傷』。我還向丙○○說：『我不是醫生，所以會請對方去就醫，由醫生來認
      定有無受傷』。另外，我也有對丙○○講解強制責任險核
      銷的事情。因為乙○○並未當場就醫，事後我有再打電話
      向她查證，她說她有去安和中醫診所看醫生，左肩傷得不
      嚴重，因為開驗傷單還須另外花錢，我就沒有要求乙○○
      提供驗傷單。且因先前在現場已經詢問過乙○○，事後又
      有電話查證，便依查證結果開罰單給丙○○」等語（同上
      卷第36-37 頁），核與證人乙○○前開證述內容相符。證
      人甲○○既係偶然接獲勤務中心通報，前往肇事現場處理
      之員警，衡情並無於本院審理時到場偽證之理，所述當屬
      可信，足認證人乙○○於員警甲○○到場時，確已當場向
      甲○○告以左肩遭碰撞並感覺疼痛等語無疑。
（三）另觀諸前揭安和中醫診所診斷證明書之記載（見本院交聲
      卷第45頁），病患乙○○就診日期係「98年10月10日」，
      核與證人乙○○證稱其於事故發生當日前往就診相符；而
      診斷結果為「左肩挫傷，宜門診追蹤治療，並作進一步之
      檢查」，則受傷部位係在左肩，亦與證人乙○○所駕車輛
      左側車身突遭撞擊，身體因反作用力而向左撞擊車門玻璃
      或Ｂ柱之慣性法則相合。且所謂挫傷係屬因鈍力撞擊而造
      成皮下組織之創傷，臨床現象多為微血管破裂出血、肌肉
      內血腫或皮下血腫，依受傷程度不同，由外觀上僅可見紅
      腫乃至瘀血等衍生症狀，與扭傷、拉傷、擦傷、撕裂傷或
      穿刺傷等立即可由外觀上察覺傷口或劇痛之情形不同，此
      乃一般醫學常識，並為本院審理各種人身傷害案件之經驗
      所熟知。本件事故發生時間係下午3 時25分許，確屬一般
      家長接送子女之時間，且證人乙○○為女性，所受傷勢又
      僅係挫傷，則於受傷當時未感覺劇烈疼痛，復因不便當場
      解衣觀察傷勢，乃於接送子女之後，再至診所就診，並無
      悖於常情，自難僅因其未於現場表明受傷部位及傷勢，即
      謂其確未受傷。且因證人乙○○所受傷勢僅係左肩挫傷，
      則於受傷之初仍可左手持用行動電話，亦無違反常情之處
      。至於異議人另稱曾在現場聽聞證人乙○○稱其頭部撞擊
      方向盤，並於員警甲○○詢問時臉帶微笑並無痛苦表情等
      語，則為證人乙○○、甲○○所否認，均不足為異議人有
      利之認定。
四、綜上所述，本件異議人確有違反道路交通安全規則第93條第
    1 項第2 款之規定，行經無號誌之交岔路口，未減速慢行作
    隨時停車準備之違規情形，並因而肇事，且證人乙○○確因
    所駕車輛遭異議人之車輛撞擊，受有左肩挫傷之傷害，已屬
    明確。原處分機關依道路交通管理處罰條例第61條第3 項之
    規定，對異議人裁處記違規點數3 點之處分，經核並無違誤
    ，裁量亦屬妥適，應予維持。異議人以其肇事並未致人受傷
    為由，聲明異議，經核為無理由，應予駁回。爰依道路交通
    管理處罰條例第87條第2 項、道路交通案件處理辦法第19條
    ，裁定如主文。
中    華    民    國    99    年    2     月    3     日
                    交通法庭    法  官  林柏壽
以上正本係照原本作成。
如不服本裁定，應於送達後5 日內，向本院提出抗告狀。
中    華    民    國    99    年    2     月    3     日
                                書記官  洪嘉慧

司法院資訊處製作；財團法人民間司法改革基金會備份。
